臺灣高等法院刑事判決　　　　　　　　　　　　　　九十三年度上易字第六一０號
　　上　訴　人　臺灣板橋地方法院檢察署檢察官
　　被　　　告　丙○○
　　　　　　　　甲○○
　　　　　　　　乙○○
右上訴人因被告等毀損案件，不服臺灣板橋地方法院九十二年度易字第二五三九號，
中華民國九十三年二月二十六日第一審判決（起訴案號：臺灣板橋地方法院檢察署九
十一年度偵字第一四二三七號），提起上訴，本院判決如左：
    主      文
上訴駁回。
    理      由
一、本案經本院審理結果，認第一審判決對被告丙○○等為無罪之諭知，核無不當，
    應予維持，並引用第一審判決書記載之證據及理由（如附件）。
二、檢察官雖以：被告等共同毀損之事實，除據告訴人戊○○指述明確，並有現場照
    片在卷可資佐證，且證人汪耀文亦到庭證稱被告丙○○曾表示渠有權利搞一下，
    足徵被告丙○○確有心生不滿而破壞告訴人房屋內物品之動機，且被告丙○○亦
    供承渠與甲○○已先搬走，而在乙○○搬走之前，並未有人進入該處居住等語，
    自足認房屋內物品被毀損與被告等有關，原審為被告等無罪諭知，尚有未合云云
    ，指摘原審判決不當而提起上訴。惟查，本件告訴人並未親自目睹被告丙○○、
    甲○○、乙○○毀損行為，業據告訴人於偵查及原審時指訴明確，而證人汪耀文
    所為證詞，亦不足為被告丙○○、甲○○、乙○○確有該行為之佐證，此外復無
    其他積極證據資以證明被告丙○○、甲○○、乙○○確有公訴人所指毀損行為，
    原審為被告丙○○、甲○○、乙○○無罪諭知，經核並無不合，公訴人執前揭理
    由提起上訴，為無理由，應予駁回。
據上論結，應依刑事訴訟法第三百七十三條、第三百六十八條判決如主文。
本案經檢察官張啟彬到庭執行職務
中　　華　　民　　國  　　九十三  　　年      七      月     二十七   　日
                            臺灣高等法院刑事第十九庭
                                審判長法  官  許  國  宏
                                      法  官  洪  光  燦
                                      法  官  林  勤  純
右正本證明與原本無異。
本判決不得上訴。
                                      書記官  葉  瑩  庭
中　　華　　民　　國  　　九十三  　　年      七      月     二十七   　日
附件：
臺灣板橋地方法院刑事判決                        九十二年度易字第二五三九號
    公  訴  人  臺灣板橋地方法院檢察署檢察官
    被      告  丙○○  男  三十一歲（民國○○○年○月○日生）
                        住桃園縣大園鄉沙崙村沙崙一○六號
                        送達處所：桃園縣桃園市○○街一０三號
                        身分證統一編號：Ｈ一二一一七六七六號
                甲○○  女  二十八歲（民國○○○年○月○日生）
                        住桃園縣大園鄉沙崙村沙崙一○六號
                        送達處所：桃園縣桃園市○○街一０三號
                        身分證統一編號：Ｚ000000000號
                乙○○  男  二十七歲（民國○○○年○月○○日生）
                        住桃園縣桃園市○○○路二十四號
                        送達處所：桃園縣龜山鄉新興村十五鄰下山腳十號
                        身分證統一編號：Ｈ一二二二七七七二號
右列被告因毀損案件，經檢察官提起公訴（九十一年度偵字第一四二三七號），本院
判決如左：
    主  文
丙○○、甲○○、乙○○均無罪。
    理  由
一、公訴意旨以：被告丙○○、甲○○及乙○○等三人於民國九十年二月二十日起，
    即向吉田廣告有限公司承租位於臺北縣泰山鄉○○路一六０巷二弄二號二樓之房
    屋，嗣因前開房屋遭臺灣板橋地方法院公開拍賣，並於同年四月二十五日，由戊○○拍定後取得不動產權利移轉證書，該房屋所有權人戊○○乃與居住其內之丙○○等人洽談，擬由丙○○等人繼續向戊○○承租前開房屋居住，直至同年七、
    八月間，戊○○欲向丙○○等人收取房屋租金之時，因雙方就承租房屋之部分細
    節無法取得共識，進而發生口角爭執，詎丙○○、甲○○及乙○○等人竟基於毀
    損之犯意聯絡，於同年九月初至九月底陸續搬離上址之期間內，共同將戊○○所
    有前開房屋內之給水、電氣照明配件及部分衛浴設備拆除毀棄，並將該房屋之大
    門、窗、馬桶及洗臉盆等物擊破，致令不堪用，足以生損害於該房屋之所有權人
    戊○○，因認被告均涉犯刑法第三百五十四條之毀損罪嫌等語。
二、按犯罪事實應依證據認定之，無證據不得認定犯罪事實，刑事訴訟法第一百五十
    四條第二項定有明文；次按認定犯罪事實，須依證據，而所謂證據，係指合法之
    積極證據就犯罪事實能為具體之證明者而言；又認定不利於被告之事實，須依積
    極證據，苟積極證據不足為不利於被告事實之認定時，即應為有利於被告之認定
    ，更不必有何有利之證據，最高法院三十年上字第八一六號著有判例。又苟未能
    發現相當證據，或證據不足以證明，自不能以推測或擬制之方法，以為裁判基礎
    ，此觀同院四十年度台上字第八六號判例意旨自明。又告訴人之指述，無非係以
    使被告受刑事追訴處罰為目的，有時難免故予誇大，自不得僅以告訴人之指述為
    唯一論據，仍應調查其他必要之證據，以查明是否與事實相符。
三、公訴人認被告均犯刑法第三百五十四條之毀損罪，無非係以告訴人戊○○之指述
    、證人汪耀文之證述及現場毀損照片八張（起訴書誤載為十張）等資為論據。訊
    據被告丙○○、甲○○、乙○○固承認向吉田廣告有限公司承租系爭房屋，且與
    拍定人即告訴人就是否繼續承租系爭房屋一事發生爭執之事實，惟堅決否認有何
    毀損犯行，並辯稱「我們住進去的時候，什麼東西都沒有，熱水器是我們的．．
    我們沒有拆除給水設備，電器照明配備是我自己花錢買的，所以我帶走，衛浴設
    備沒有拆除毀棄」等語。經查：
    (一)告訴人雖指述被告毀損系爭房屋內之給水、電氣照明配件及部分衛浴設備拆除
      毀棄，並將該房屋之大門、窗、馬桶及洗臉盆等物擊破等情，惟其於查中指稱
      「（問：如何確定房子是何人破壞？）丙○○跟汪耀文說破壞房子是對我不爽
      ，不是針對汪耀文，這些是汪耀文告訴我的，我才告訴汪耀文說丙○○跟我說
      要租，結果都沒有，汪耀文才說直接寫通知給他，叫他搬走，這是七月份寫的
      ，所以在八月份搬走時，就開始破壞，共分三次，九月份也破壞一次，十月初
      搬走再破壞一次」等語（參見九十一年度他字第一四六０號偵查卷第二十頁）
      ；於本院審理時結證稱「（被告乙○○詢問：是否有看到我們毀損的動作？）
      鄰居有在講」、「（檢察官詰問：一共毀損幾次？）三次，十、十一月又毀損
      一次．．整個馬桶、洗臉盆、浴缸被打壞。一套被敲起來帶走，因為鄰居有告
      訴我，另一套是在現場敲壞」等語（參見本院九十二年十二月三十日審判筆錄
      ），依其前開所述，告訴人顯係聽聞他人所言而認係被告毀損上揭物品，則其
      指訴未能直接證明被告有何毀損犯行。
    (二)證人汪耀文於偵查結證稱「（問：有無介紹告訴人購買泰山鄉○○路一六０巷
      二號二樓之房子？）有的」、「（問：有無到現場去看？）標得後，直到點交
      前之現場履勘」、「（問：屋子之情況如何？）一切完好，可住，沒有大小傢
      俱，那時是乙○○在場，及切結何時搬走」、「（問：丙○○有無打電話給你
      ？是否說不滿告訴人才要搞一下？）有到公司一次，我也有打電話給他，也到
      現場過，他是有不滿告訴人之意思，但不是對我不滿」、「（問：丙○○、甲○○在搬走前有無破壞？）那是點交現場履勘前搬走，那時還是完好的，應是
      乙○○搬走時才破壞」、「（問：有無看到當場破壞？）沒有看到」（參見九
      十一年度他字第一四六０號偵查卷第二十九頁至第三十頁反面）、「（問：何
      時到該屋？）法院到現場履勘時，九十年九月六日當天是乙○○來開門，我是
      站陽台與他講話，法院剛勘畢，我問他何時搬，他說切結一個月搬」、「（問
      ：有無查探過該屋？）只能從屋內玄關處看到」、「（問：被告說燈具、鎖、
      開關都是他搬進去後裝的？）丙○○有說過，但不確定是他裝的」、「（問：
      被告說告訴人要告他，才說要搞一下？）我有告訴被告，房子如有毀損會負法
      律責任，被告認為他很懂法律，並說他有權利，『搞一下是因告訴人與被告有
      磨擦之意思』」、「（問：實際情形如何？）拍到時我向告訴人主張依法點交
      ，在這過程中告訴人與被告有接觸，當時被告要求租，告訴人也同意，被告後
      來要搬走，告訴人不給他搬，我到現場與法院人員履勘時，已有搬的跡象，但
      多久不曉得」（參見同上偵查卷第八十三頁至第八十四頁）、「（問：是由你
      照的《提示告訴人所提現場毀損照片八張》？）是的」、「（問：房子尚有何
      東西毀損？）我是在十月份去的，是乙○○切結搬走之日後二、三天才去的，
      約在十月初」、「（問：之前有去過？）我是在九十年九月六日履勘當日有去
      ，當時我是站在屋內陽台向內看，有打包的跡象，但未像照片內已毀損」、「
      （問：丙○○何時搬走？）不知道，我之前沒去過現場，我只負責代書事項」
      等語（參見九十一年度偵字第一四二三七號偵查卷第四十三頁及其反面），依
      證人汪耀文前開證詞以觀，雖可認被告與告訴人間確因被告是否繼續承租系爭
      房屋之事發生爭執而有磨擦，又其於九十二年九月六日本院民事執行處至系爭
      房屋現場履勘時亦在場，依其當時所見系爭房屋內物件尚未遭人毀損，而其係
      於被告已搬離系爭房屋後，於九十二年十月初至系爭房屋內拍照（即告訴人所
      提出之現場毀損照片）等情，並有證人所拍攝即告訴人所提出之現場毀損照片
      八張在卷可參，然此僅足證明證人汪耀文於被告搬離系爭房屋後，曾至現場發
      現屋內有卷附照片所示之情形，然其至現場拍照之日距被告搬離之日已相距數
      日，其間究係有何人進入系爭房屋，實無可證，況且被告既堅決否認有何毀損
      犯行，在未有積極證據足資證明確係被告所毀損外，尚未能逕以被告與告訴人
      間就系爭房屋是否繼續承租之事發生爭執，即遽認被告有何毀損犯行。
    (三)另證人許容碩即吉田廣告有限公司之職員於偵查中結證稱「（問：北縣泰山鄉
      ○○路一六０巷二弄二號二樓房屋誰的？）丁○○所有，我是在吉田廣告公司
      工作，公司負責人是丁○○」、「（問：為何與丙○○簽訂房屋租賃契約？）
      丙○○與丁○○是朋友，丙○○有在公司幫忙，所以提供一間房子給他住，並
      叫我去跟丙○○訂契約，並交給我鑰匙」、「（問：訂約時有去看過房子？）
      沒有去看過，那裡很久沒住人」等語（參見九十一年度他字第一四六０號偵查
      卷第四十六頁反面），可認系爭房屋在被告搬入之前已空置許久，復參酌證人
      汪耀文於偵查中亦曾證稱被告丙○○曾告訴伊系爭房屋內之燈具、鎖、開關都
      是伊搬進去後裝的等語（詳如前述偵訊筆錄），則被告辯稱其住進去的時候，
      什麼東西都沒有，熱水器、電器照明配備（即燈具）是自己花錢買的，所以帶
      走等語，尚非全然無憑，應可採信。
四、綜上所述，本院綜合卷證資料，對於公訴意旨所指被告毀損之犯行，客觀上既尚
    未達於通常一般人均不致有所懷疑，而得確信其犯罪事實之程度，依「罪證有疑
    ，利於被告」之法則，即應作有利於被告之認定。此外，復查無其他積極證據足
    資證明被告有何毀損犯行，既不能證明被告犯罪，依法均應為無罪之諭知。
五、被告均經合法傳喚，無正當理由不到庭，本院認本件係應諭知無罪之案件，爰不
    待其陳述逕行判決。
據上論斷，應依刑事訴訟法第三百零六條、第三百零一條第一項，判決如主文。
本案經檢察官許智評到庭執行職務
中      華      民      國      九十三      年    二    月    二十六    日
                                  臺灣板橋地方法院刑事第一庭
                                      審判長法  官  陳  財  旺
                                            法  官  張  紹  省
                                            法  官  李  幼  妃
右正本證明與原本無異。
如不服本判決，應於判決送達後十日內，向本院提出上訴狀。
                                            書記官  強  梅  芳
中      華      民      國      九十三      年    三    月      一      日
